【裁判字號】    88,簡上,203
【裁判日期】    890329
【裁判案由】    損害賠償
【裁判全文】
臺灣士林地方法院民事判決  八十八年度簡上字第二○三號
    上  訴  人  甲○○
    被 上訴 人  乙○○  籍設台北市○○區○○路三二號四樓
                        居台北市○○街一五七號一樓
右當事人間請求損害賠償事件，上訴人對於中華民國八十八年二月十二日本院士林簡
易庭八十八年度士簡字第一九六號第一審判決提起上訴，本院判決如左：
    主  文
原判決除確定部分外，關於駁回上訴人後開第二項之訴部分，並訴訟費用之裁判均廢
棄。
被上訴人應給付上訴人新台幣捌仟伍佰捌拾參元。
其餘上訴駁回。
第一審（除確定部分外）及第二審訴訟費用由被上訴人負擔百分之十二，餘由上訴人
負擔。
    事  實
甲、上訴人方面：
一、聲明：
  (一)原判決不利於上訴人之部分廢棄。
  (二)被上訴人應再給付上訴人新台幣（下同）七萬二千六百七十七元。
二、陳述：除與原宣示判決筆錄記載相同者，茲予引用外，補稱：汽車並非固定資產
    ，原審依行政院所頒固定資產耐用年數表、固定資產折舊率及定率遞減法之規定
    ，扣除零件折舊，顯屬不當。且系爭汽車實際修理時間共十八日並非十日，蓋休
    假期間車仍在修車廠，上訴人仍無法營業。又上訴人於事故發生前，原行駛第二
    車道，因前方車子突然緊急煞車，來不及打方向燈，緊急變換到第一車道，而被
    上訴人因超速且未保持安全距離而從後追撞過來。
三、證據：援用原審之立證方法。
乙、被上訴人方面：
一、聲明：駁回上訴。
二、陳述：除與原審判決書所載者相同茲予引用外，補稱：上訴人緊急煞車，又沒打
    方向燈即變換車道，致被上訴人煞車不及始肇事。
    理  由
一、本件上訴人起訴主張：被上訴人於民國八十七年十一月七日晚間八時十分許，駕
    駛車牌號碼為Ｂ四─三四三號營業用小客車（下稱「Ａ車」），沿台北市○○路
    ，由北向南方向在內側第一車道行駛，行經承德路、民生西路口時，原應注意車
    前狀況並隨時採取必要之安全措施，且依當時情形，並無不能注意之情事，竟疏
    未注意前方狀況，前方適有上訴人駕駛之Ｅ二─八七一號營業用小客車（下稱「
    Ｂ車」），自原行駛之同向第二車道變換至第一車道，因被上訴人超速且未保持
    安全距離而從後追撞，使Ａ車車頭撞及Ｂ車車尾，致Ｂ車受損，並使原告無法駕
    駛Ｂ車營業受有損失，為此訴請被上訴人賠償修車及營業損害共計十二萬四千零
    五元等語。被上訴人則以：上訴人突然從第二車道變換至第一車道且亦疏未注意
    顯示方向燈或手勢即緊急煞車，伊才撞到他等語，以資抗辯。
二、上訴人起訴主張被上訴人於八十七年十一月七日晚間八時十分許，駕駛Ａ車沿台
    北市○○路，由北向南方向在內側第一車道行駛，行經承德路、民生西路口時，
    原應注意車前狀況並隨時採取必要之安全措施，且依當時情形，並無不能注意之
    情事，竟疏未注意前方狀況，前方適有上訴人駕駛之Ｂ車自原行駛之同向第二車
    道變換至第一車道，因被上訴人煞車不及而從後追撞，使Ａ車車頭撞及Ｂ車車尾
    ，致Ｂ車受損等事實，業據上訴人提出被上訴人不爭執為真正之估價單、行車執
    照、車輛受損照片為證，並有車禍自行息事紀錄表及現場圖附卷可稽，並為被上
    訴人所不爭執，自堪信為真實。另被上訴人辯稱上訴人疏未注意顯示方向燈或手
    勢，即貿然自原行駛之第二車道變換至被告行駛之第一車道後緊急煞車，致被上
    訴人閃煞不及始追撞上訴人等情，亦有車禍自行息事紀錄表及現場圖在卷可憑，
    並為上訴人所不爭執，亦堪認定為真正。
三、按「汽車行駛時，駕駛人應注意車前狀況，並隨時採取必要之安全措施」、「行
    車遇有變換車道時，應先顯示方向燈或手勢」，道路交通安全規則第九十四條第
    三項、第九十一條第六款分別定有明文。兩造自應遵守前揭規定並小心駕駛，依
    當時之狀況又無不能注意之情事，上訴人竟於變換車道之際，疏未注意顯示方向
    燈或手勢，致後方被上訴人所駕駛之Ａ車未能查知其變換車道之意圖，亦疏未注
    意車前狀況，並隨時採取必要之安全措施，致煞避不及而自後追撞變換車道之上
    訴人所駕之Ｂ車，均係違反規定而肇事，屬應注意並能注意而不注意，被上訴人
    之過失行為，已臻明確，而被上訴人之過失行為與本件車禍之發生間並有相當因
    果關係，另上訴人就本件車禍之發生亦與有過失。
四、次按因故意或過失不法侵害他人之權利者，負損害賠償責任；不法毀損他人之物
    者，應向被害人賠償其物因毀損所減少之價額，民法第一百八十四條第一項、第
    一百九十六條分別定有明文。而物被毀損，依民法第一百九十六條規定請求被毀
    損之價額，其計算得以修復費為估定之標準，但以必要者為限（如修理材料以新
    品換舊品，應予折舊），最高法院七十七年五月十七日民事庭總會決議可資參照
    。本件上訴人主張其所有之Ｂ車因本件車禍導致毀損，經修理廠估價修復費用需
    零件費四萬九千五百六十元、工資費四萬四千二百零五元之事實，業據其提出被
    上訴人不爭執為真正之估價單、照片三十幀為證，堪信為真實。惟查，Ｂ車係八
    十六年三月十九日領照使用，有行車執照存卷足稽，至八十七年十一月七日車禍
    發生，已使用一年七月餘，其零件已有折舊，折舊差額自應剔除，而零件換新費
    用共四萬九千五百六十元，依行政院公布之固定資產街耐用年數表及固定資產折
    舊率表，Ｂ車為營業用小客車，耐用年數四年，採平均法計算折舊，每年折舊五
    分之一，以之計算零件部分折舊金額為一萬五千六百九十四元〔計算式：49,560
    x 1/5 x (1 + 7/12 )= 15,694，元以下四捨五入，下同〕，故上訴人得請求Ｂ
    車因毀損所減少之價額應為七萬八千零七十一元（計算式：49,560 - 15,694 +
    44,205 = 78,071）。又依營利事業資產重估價辦法第二條第六款之規定，所謂
    固定資產，係指所得稅法第五十條所稱之固定資產，包括建築物、裝修附屬設備
    及船舶、機械、工具、器具等項，以及固定資產耐用年數表所列之細目。車輛自
    亦包括在內，是上訴人上訴主張汽車並非固定資產，原審不應依行政院所頒固定
    資產耐用年數表及固定資產折舊率之規定，扣除零件折舊云云，容有誤會，附此
    敘明。
五、又按損害賠償，除法律另有規定或契約另有訂定外，應填補債權人所受損害及所
    失利益；而依通常情形或依已訂之計畫、設備或其他特別情事，可得預期之利益
    ，視為所失利益，民法第二百十六條第一項、第二項分別規定甚明。原告原為計
    程車駕駛，稽之卷附上訴人所提被上訴人不爭執為真正之台業汽車商行證明書所
    示，Ｂ車雖於八十七年十一月八日晚上進廠修理，惟因兩造對負擔修車費用未能
    達成協議，始於接獲上訴人通知後於同年月十三日開始修護，並於同年月廿五日
    晚間六時卅分許修復並交車完畢，修復實作十天工作天（假日不算）等情，又本
    件實際修復期間雖為十日，但修復期間橫跨三天假日，上訴人實際上仍受有無法
    營業之損害，是亦應列入上訴人營業損失之範圍內。另依卷附台北市計程車駕駛
    員職業工會八十八年二月二日八八北市計工福字第八八ＯＯ四號函所示，台北市
    計程車每日營業收入為一千九百七十四元，而上訴人於此範圍內主張每日營業損
    失以一千六百八十元計算，乘以因Ｂ車修復致上訴人無法營業之期間共十三日，
    共計上訴人之營業損失為二萬一千八百四十元。
六、復按損害之發生或擴大，被害人與有過失者，法院得減輕賠償金額或免除之，民
    法第二百十七條第一項定有明文。本件車禍之發生，上訴人亦與有過失，業如前
    述，經本院斟酌兩造對本件車禍發生之過失程度及原因力大小後，認以減輕被上
    訴人應賠償金額之十分之四為適當。從而，上訴人基於侵權行為法則，訴請被告
    賠償五萬九千九百十一元〔計算式：(78,011 + 21,840) X 6/10 = 59,911〕之
    範圍內，為有理由，應予准許，逾此範圍之請求尚屬無據，應予駁回。而原判決
    就不足上開應准許部分八千五百八十三元，為上訴人敗訴之判決，則有未洽，上
    訴意旨就此部分指摘原判決不當，求予廢棄改判，為有理由；至於逾越上開應准
    許部分，原審判決駁回上訴人第一審之訴，核無違誤，上訴意旨就此部分指摘原
    判決不當，求予廢棄改判，為無理由，應駁回其上訴。
據上論結，本件上訴為一部有理由、一部無理由，依民事訴訟法第四百三十六條之一
第三項、第四百四十九條第一項、第四百五十條、第七十九條但書、第四百六十三條
，判決如主文。
中      華      民      國    八十九    年      三      月    二十九    日
                            臺灣士林地方法院民事第二庭
~B審判長法官  俞慧君
~B      法官  陳麗芬
~B      法官  張國勳
右為正本係照原本作成。
本判決不得上訴。
中      華      民      國    八十九    年      四      月      五      日
~B法院書記官  李汝婷


司法院資訊處製作；財團法人民間司法改革基金會備份。
